【裁判字號】    97,易,59
【裁判日期】    970516
【裁判案由】    詐欺
【裁判全文】
臺灣板橋地方法院刑事判決                97年度易字第59號
公  訴  人  臺灣板橋地方法院檢察署檢察官
被      告  甲○○
上列被告因詐欺案件，經檢察官提起公訴（96年度偵字第25551
號、第26421號），本院判決如下：
    主  文
甲○○幫助意圖為自己不法之所有，以詐術使人將本人之物交付
，處有期徒刑肆月，如易科罰金，以新臺幣壹仟元折算壹日。
    事  實
一、甲○○應能預見將其金融機構帳戶之存摺、金融卡、提款密
    碼提供他人使用，將能幫助不明詐欺集團作為詐騙他人款項
    之人頭帳戶，竟仍不違背其本意，基於幫助詐欺取財之不確
    定故意，於民國95年12月26日後之某日，將其於95年12月26
    日開立之華南商業銀行鶯歌分行帳號000-00-0000000號帳戶
    之存摺、金融卡與提款密碼等物，交予不詳姓名年籍之成年
    人士，任由該成年人士所屬或其轉手之犯罪集團作為犯罪取
    財收受款項之工具。嗣該成年人士或其轉手之犯罪集團成員
    ，即基於意圖為自己不法所有之犯意，於96年8 月1 日下午
    5 時許，撥電話給乙○○，佯稱乙○○抽中獎金新臺幣（下
    同）3 萬元，須先匯款以確認身分，致乙○○不疑有他而陷
    於錯誤，於96年8 月1 日晚上7 時46分許，在中國信託自動
    櫃員機匯款12,875元至甲○○前揭華南商業銀行鶯歌分行帳
    戶；又於96年8 月1 日晚上8 時25分許，利用黃姍姍（另聲
    請移轉管轄）提供之行動電話門號SIM 卡，撥電話給丙○○
    ，佯稱丙○○網路購物時匯款程序錯誤，須前往自動櫃員機
    進行分期付款取消動作，致丙○○亦不疑有他而陷於錯誤，
    於同日晚上8 時50分許，依指示前往嘉義縣民雄鄉民雄郵局
    自動櫃員機，匯款29,985元入甲○○前揭華南商業銀行鶯歌
    分行帳戶。該等匯款均旋由詐欺集團人員分別提領一空。嗣
    乙○○、丙○○發覺遭騙報警處理後查悉上情。
二、案經乙○○訴由臺北縣政府警察局三峽分局移送臺灣板橋地
    方法院檢察署檢察官偵查起訴。
    理  由
壹、證據能力有無之判斷：
    被告及檢察官對於後述證據之證據能力均不爭執，依刑事訴
    訟法第159 條之5 規定，均有證據能力，合先敘明。
貳、實體方面：
一、訊之被告甲○○固坦承有向華南商業銀行鶯歌分行申請開立
    上開帳戶之事實，惟矢口否認有何幫助詐欺犯行，並辯稱：
    伊所使用之前揭華南商業銀行鶯歌分行帳戶之存摺、金融卡
    係放在伊機車置物箱內遺失，當初開立前揭帳戶是為了領取
    薪資，但因為後來沒有被錄用，所以才沒有使用，並無幫助
    詐欺之犯意云云。然查：
  (一)被害人乙○○、丙○○均因遭詐騙集團詐騙，而分別於上開
    時地將12,875元、29,985元各匯入被告前揭華南商業銀行鶯
    歌分行帳戶，且經匯入後，均隨即遭提領一空等情，已據證
    人即被害人乙○○、丙○○於警詢中分別證述甚明（見96年
    偵字第25551 號偵查卷第2 頁；96年度偵字第26421 號偵查
    卷第3 頁至第4 頁），並有華南商業銀行鶯歌分行96年8 月
    23日華鶯存字第00107 號函、中國信託自動櫃員機交易明細
    影本及郵局自動櫃員機交易明細影本各1 件附卷可稽，堪信
    為真實。
  (二)被告雖以其前揭華南商業銀行鶯歌分行帳戶之存摺、金融卡
    及密碼係遭竊置辯；惟欲使用金融卡領取款項者，須於金融
    機構所設置之自動櫃員機上依指令操作，並輸入正確之密碼
    ，方可順利領得款項，若非經帳戶所有人同意、授權並告知
    金融卡密碼，以現今磁條或晶片金融卡至少4 位或6 位以上
    密碼（每位由0 至9 ，應至少有0000至9999或000000至9999
    99等不同之組合）之設計，單純持有金融卡之人，欲隨機輸
    入正確號碼而成功領取款項之機率，微乎其微，因之，一般
    持有金融卡之人均知應將金融卡及密碼分別存放，以免存款
    遭盜領，被告竟辯稱其將載有金融卡密碼之紙條與金融卡、
    存摺放置於同一處所，實與常情有違；另就取得上開帳戶之
    第三人而言，該人既有意利用上開帳戶作為詐騙之工具，當
    無選擇一隨時可能遭真正存戶掛失而無法使用之帳戶之理，
    輔以現今社會上，確實存有不少為貪圖小利而出售自己帳戶
    供人使用之人，是該第三人僅需付出少許之金錢，即可取得
    可完全操控而無遭掛失風險之帳戶，該第三人實無以此方式
    取得上開帳戶之必要，否則，若被告在該第三人尚未行詐前
    ，或行詐後，尚未將帳戶內之款項提領出前，即將上開帳戶
    掛失，該第三人豈非無法遂其詐財之目的，該第三人絕無將
    涉及詐騙成否之關鍵置於如此不確定境地之可能。綜合上情
    以觀，堪認被告所有前揭華南商業銀行鶯歌分行帳戶之存摺
    、金融卡、密碼並非遺失，而係被告自行交予他人使用無疑
    。
  (三)又金融存摺事關個人財產權益之保障，其專有性甚高，除非
    本人或與本人親密關係者，難認有何理由可自由流通使用該
    存摺，且一般人均有妥為保管及防止他人任意使用之認識，
    縱特殊情況偶須交付他人使用，亦必深入瞭解他人用途暨其
    合理性，始予提供；又該等專有物品如落入不明人士手中，
    而未加以闡明正常用途，極易被利用為與財產有關之犯罪工
    具，此乃吾人依一般生活認知所易於體察之常識，而有犯罪
    意圖者，非有正當理由，竟徵求他人提供帳戶，客觀上可預
    見其目的，多係欲藉該帳戶取得不法犯罪所得，且隱匿帳戶
    內資金之實際取得人之身分，以逃避追查，以被告在交付上
    開帳戶予他人時，係智識程度正常之成年人，自應具有相當
    之社會經驗、常識，其對向其收取帳戶之人不自己開立帳戶
    卻收取他人金融機構帳戶之舉，豈能無疑？況自政府開放金
    融業申請設立以來，金融機構大量增加，使一般人申請存款
    帳戶極為容易、便利，除非充作犯罪使用，否則實無向他人
    購買或蒐集金融機構帳戶之必要，亦無將存款存放於他人帳
    戶之理。因之，被告將其所有前揭華南商業銀行鶯歌分行帳
    戶提供予他人使用，對該蒐集帳戶之人將可能以該帳戶供作
    詐欺取財之非法用途一節，應有所預見，竟不違背其本意，
    仍提供其所有上開帳戶予他人使用，是被告具有幫助犯罪之
    不確定故意甚明。被告所辯，均無可採。事證明確，被告犯
    行，已堪認定。
二、按幫助犯之成立，主觀上行為人須有幫助故意，客觀上須有
    幫助行為，意即需對於犯罪與正犯有共同之認識，而以幫助
    之意思，對於正犯資以助力，而未參與實施犯罪之行為者而
    言（最高法院75年度臺上字第1509號、88年度臺上字第1270
    號判決意旨同此見解）。本件被告將其所有之前揭銀行帳戶
    存摺、提款卡交予不詳人士所屬犯罪集團用以詐騙被害人乙○○、丙○○匯入金錢，顯係基於幫助該犯罪集團犯詐欺取
    得財之犯意，且所為提供帳戶之行為非屬前開詐欺取財犯行
    之構成要件行為，足見被告係以幫助他人犯罪之意思，而參
    與犯罪構成要件以外之行為。核被告所為，係犯刑法第30條
    第1 項前段、第339 條第1 項之幫助詐欺取財罪。又被告一
    次交付華南商業銀行鶯歌分行帳戶之存摺、金融卡、提款密
    碼予不詳人士之行為，幫助詐欺集團成員詐欺被害人乙○○
    、丙○○二人之財物，係一行為觸犯數個相同罪名，為想像
    競合犯，應依刑法第55條規定從一情節較重者處斷。被告基
    於幫助之犯意而為非屬詐欺取財犯行之構成要件行為，為幫
    助犯，爰依刑法第30條第2 項之規定，按正犯之刑減輕之。
    爰審酌被告提供帳戶予他人使用，所為已影響社會正常交易
    安全，增加被害人尋求救濟之困難，並使犯罪之追查趨於複
    雜，危害社會情節甚鉅，兼衡以被告犯罪之動機、目的、交
    付之金融機構存摺、提款卡等物數量、被害人被害之情狀及
    被告犯罪後否認犯行，態度不佳、迄未賠償被害人損害等一
    切情狀，量處如主文所示之刑，並諭知易科罰金之折算標準
    。
據上論斷，應依刑事訴訟法第299 條第1 項前段，刑法第30條第
1 項、第2 項、第339 條第1 項、第55條、第41條第1 項前段，
刑法施行法第1 條之1 ，判決如主文。
本案經檢察官顏世翠到庭執行職務。
中    華    民    國    97    年    5     月    16    日
                  刑事第十三庭    審判長法  官  李麗珠
                                        法  官  許映鈞
                                        法  官  俞秀美
上列正本證明與原本無異。
如不服本判決，應於送達後十日內敘明上訴理由，向本院提出上
訴狀
                                        書記官  林政良
中    華    民    國    97    年    5     月    16    日
附錄本案論罪科刑法條全文：
刑法第339條
意圖為自己或第三人不法之所有，以詐術使人將本人或第三人之
物交付者，處5 年以下有期徒刑、拘役或科或併科1 千元以下罰
金。
以前項方法得財產上不法之利益或使第三人得之者，亦同。
前二項之未遂犯罰之。


司法院資訊處製作；財團法人民間司法改革基金會備份。
